【裁判字號】    98,訴易,87
【裁判日期】    990202
【裁判案由】    侵權行為損害賠償
【裁判全文】
臺灣高等法院民事判決                  98年度訴易字第87號
原      告  甲○○
被      告  乙○○
上列當事人間因原告提起刑事附帶民事訴訟，請求侵權行為損害
賠償事件，經本院刑事庭裁定移送，由本院判決如下︰
    主  文
被告應給付原告新臺幣壹拾萬元，及自民國九十八年十月十九日
起至清償日止按週年利率百分之五計算之利息。
原告其餘之訴駁回。
訴訟費用由被告負擔五分之一，餘由原告負擔。
    事  實
一、原告主張：其於民國97年7月20日上午11時許，在臺北市中
    正區○○○路7號3樓臺灣大學附設醫院（下稱台大醫院）3C
    1加護病房，探視第10床病室內之父親鄭秀清（於97年7月21
    日死亡）時，被告即原告之二哥因未戴口罩而與原告發生口
    角，被告竟毆打原告身體，致原告跌倒在地並碰撞書櫃，而
    受有左上肢淺部裂傷、左膝挫傷及裂傷、右上肢淺部裂傷、
    上背部擦傷、背部挫傷及疼痛、右胸挫傷等傷害。原告身心
    受創，痛苦莫名，被告故意侵害原告身體，致受前揭傷害，
    原告自得依民法195條第1項規定請求被告給付精神慰撫金新
    台幣（下同）49萬9千元，及自起訴狀繕本送達翌日起至清
    償日止按週年利率百分之五計算之利息。
二、被告則以：被告未曾毆打原告，惟因不諳法律，未能主張權
    利，致刑事判決有罪確定，且本院刑事庭辯論終結後，被告
    諮詢律師撰寫刑事再開辯論聲請狀，因誤向臺灣臺北地方法
    院遞狀，致錯失再開辯論庭、主張權利之機會。另依原告提
    出之診斷證明書所示，原告傷勢輕微，其請求精神慰撫金亦
    無理由。答辯聲明：原告之訴駁回。
三、本件原告主張被告於前揭時、地毆打原告，致原告身體受有
    左上肢淺部裂傷、左膝挫傷及裂傷、右上肢淺部裂傷、上背
    部擦傷、背部挫傷及疼痛、右胸挫傷等傷害。惟為被告所否
    認，並以前揭情詞置辯。查：
  (一)原告主張前揭事實，業據提出同仁醫院診斷證明書、萬芳醫
    院甲種診斷證明書為證（見本院98年度附民字第271號卷第3
    1頁、第32頁)。又原告以曾遭被告毆打為由提起刑事告訴，
    有本院調閱臺北地方法院檢察署98年度偵字第4141號卷、臺
    灣臺北地方法院98年度易字第1388號卷（以下簡稱地院刑事
    卷）、本院98年度上易字第2339號卷（以下簡稱本院刑事卷
    ）為證。依該刑事案件傳訊證人即當時在場之台大醫院護理
    人員龔淑櫻證稱：當天會客時間，我先是聽到被告及告訴人
    (按係指原告)他們在鄭秀清的3C1第十床病室內發生口語爭
    執，事後聽說是為了戴口罩的事情，因為我們是透明開放式
    的病室，我看到他們離開病房，繼續追打，雙方有互相抓著
    對方，當下有其他家屬在幫忙勸架，也有其他病友的家屬，
    所以我不確定。他們是互相打，也有其他家屬加進去。站在
    我們的角度，看見是告訴人被打的比較厲害，後來我有請同
    事聯絡我們警衛，他們是因為家屬勸離開C、D(按應係護理
    站書櫃裏、外側)，之後不知道過了幾分鐘後，告訴人有到
    我們病室，我有幫告訴人敷藥塗優點，告訴人應該是擦傷等
    語（見地院刑事卷第75頁反面至第76頁）。又證人即在場護
    理人員楊琇玲證稱：當時是11點會客時間，我記得我人在護
    理站櫃臺外面，我看到2位當事人從病房衝出來，告訴人先
    衝出來站在四層書櫃內側的死角，被告是站在書櫃外側，就
    繼續打，被告應該有打告訴人臉部，告訴人也有反擊，實際
    上告訴人有被打到，但是告訴人也有去踢被告的下體，中間
    約持續一分鐘，是互相打來打去，二個人都是站著打。後來
    書櫃的門被撞壞了掉下來，然後我記得告訴人手上好像有拿
    原子筆，剛開始是一個女生來勸架，拉開二人，後來戰場就
    移到護理站中間，那裡是空曠的地方。後來加護病房大門突
    然打開了，從外面又有一個男生衝進來，加入打的戰局，這
    時候我不確定有幾個人在打，後來就扭打在地上，男的女的
    都有，打的人也不止二個人，打的還蠻粗暴的，有手打、腳
    踢還有追逐，我就去打電話叫警衛，會停是因為家屬把他們
    拉開等語(見地院刑事卷第78頁正、反面)。另證人即照顧被
    告父親之護理人員陳世容證稱：我親眼看見那件事情發生，
    兩人有互毆，就是被告追告訴人，看起來是兩個人扭打，之
    後一堆家屬有架開他們，原來是原告在裡面看病患，後來原
    告出來，被告進來，原告在門口問被告為何不戴口罩。後來
    原告從門口往外面我們交班這裡跑，原告先搶我的筆，我一
    看，被告正追著原告要打等語（見本院98年上易字第2339號
    卷第43頁正、反面）。並有對照標示毆打現場C、D之位置圖
    在卷可考（見地院刑事卷第54頁)。核上開三證人證述當時
    情形互核一致，且證人與兩造素無閒隙，其等應無迴護偏頗
    原告之理，其等證言應可採信。是依上開三證人前揭陳證，
    被告確有毆傷原告情事，被告抗辯未毆傷原告云云，不足為
    採。
  (二)又原告以前揭事由告訴被告傷害案，經臺灣臺北地方法院檢
    察署檢察官以98年度偵字第4141號偵查起訴，經地院刑事庭
    判決被告傷害罪，處拘役59日，如易科罰金以1,000元折算1
    日。經被告上訴後，復經本院刑事庭以98年度上易字第2339
    號判決上訴駁回確定，有本院調閱各該卷證查明屬實。益證
    原告主張遭被告毆傷情事，應可採信。被告抗辯未毆打原告
    云云，不足為採。
  (三)另證人鄭雪櫻雖於地院刑事庭證稱：我將身上的隔離衣脫下
    交給告訴人，就離開隔離病房。在加護病房外面，我與我夫
    婿蔡中誠及印傭阿妮在討論我父親的病情，沒多久我就聽到
    加護病房內傳出爭吵聲，我趕緊站在加護病房門口，看到被
    告從我父親的病房衝出來，我沒有看到告訴人衝出來，我第
    一眼看到告訴人是在護理站樑柱附近位置我也衝進去到護理
    台，我看到告訴人手上拿著一隻筆，筆尖朝著被告，他們二
    人互相抓著雙手，我趕快把他們二人拉開，我在加護病房大
    門外面往裡看，正面看的到，但護理站樑柱後面看不到等語
    (見地院刑事卷第80頁至第81頁)。惟本件係原告先衝出病房
    後，被告緊追在後，繼在護理站樑柱後之死角即C、D處毆打
    原告，已經證人龔淑櫻、楊琇玲證述明確，已如前述。是以
    證人鄭雪櫻既未見到遭被告追打之原告衝出病房，且依其在
    加護病房外之視野亦無法看見被告在護理站樑柱後之死角毆
    打原告情形，是以證人鄭雪櫻證稱未見到被告毆打原告云云
    ，亦無從認定被告確未毆打原告，其所為證言不能為有利於
    被告之認定。被告據以抗辯其未毆傷原告云云，殊無足取。
四、按不法侵害他人之身體、健康、名譽、自由、信用、隱私、
    貞操，或不法侵害其他人格法益而情節重大者，被害人雖非
    財產上之損害，亦得請求賠償相當之金額，民法第195條第1
    項定有明文。本件原告遭被告毆打受傷多處，肉體、精神確
    受極大痛苦，原告依前揭規定請求被告賠償非財產上損害，
    自應准許。茲審酌兩造原為兄妹情誼，被告竟因探視父病時
    是否戴口罩起生爭執，進而毆打原告，原告傷勢雖不重，但
    已傷手足之情。參酌被告為致理技術學院畢業，原在第九信
    用合作社上班年薪約50至60萬元，目前已退休，97年所得約
    123,063元，名下擁有不動產及投資等1,094,800元；而原告
    為東海大學畢業，家庭主婦，97年所得約311,797元，名下
    擁有不動產及投資等約9,584,730元等，此經兩造陳明在卷
    （見本院卷第18頁)，並有稅務電子閘門財產所得調件明細
    表在卷可考（見本院卷第23頁)。綜合兩造前揭身份、經濟
    能力等及其他一切情狀，認原告請求精神慰撫金以100,000
    元為適當，逾此數額之請求，為無理由，不應准許。
五、綜上所述，原告依民法第184條第1項前段故意侵權行為，請
    求被告依民法第195條第1項規定賠償100,000元，及自起訴
    狀繕本送達翌日即98年10月19日起至清償日止按週年利率百
    分之五計算之法定遲延利息，為有理由，應予准許。逾此部
    分之請求，為無理由，應予駁回。
六、本件事證已明，兩造其餘攻擊防禦方法及未經援用之證據，
    經本院審酌後，核與本件之結論，不生影響，爰不一一贅述
    ，附此敘明。
七、結論：本件原告之訴，為一部有理由，一部無理由，依民事
    訴訟法第79條，判決如主文。
中    華    民    國    99    年    2     月    2    日
                    民事第八庭
                        審判長法  官 劉勝吉
                              法  官 連正義
                              法  官 蘇芹英
正本係照原本作成。
不得上訴。
中    華    民    國    99    年    2     月    2     日
                              書記官 林初枝

司法院資訊處製作；財團法人民間司法改革基金會備份。
